臺灣高等法院民事判決　九十年度訴易字第一二一號
　　　原　　　告　甲○○
　　　被　　　告　乙○○
右當事人間因侵權行為損害賠償事件，本院判決如左︰
    主    文
原告之訴駁回。
訴訟費用由原告負擔。
    事實及理由
甲、程序方面：
    本件原告經合法通知，無正當理由，未於言詞辯論期日到場，核無民事訴訟法第
    三百八十六條所列各款情形，爰依被告之聲請，由其一造辯論而為判決。
乙、實體方面：
一、本件原告經合法通知，雖未於言詞辯論期日到場，惟其於準備程序主張：被告明
    知其於民國（下同）七十八年十月二日與原告及訴外人陳金龍合資購得訴外人張
    清通所有坐落臺北縣五股鄉○○○段五股坑小段一四九三地號（全部面積為十六
    萬八千五百九十九平方公尺，約相當於五萬一千零一坪）應有部分三十分之三如
    附圖所示甲區部分分管之土地 (面積五千六百二十平方公尺，約相當於一千七百
    坪），各取得應有部分三十分之一；另於七十八年五月三十一日與訴外人陳重安
    、陳重江（隱名出資，已歿）合資購得褚秋金所有上開地號應有部分三十分之四
    如附圖所示丙區部分分管之土地 (面積二萬二千四百八十平方公尺，約相當於六
    千八百坪) 。嗣經兩造及陳金龍、陳重安、陳重江五人協議合夥，共同整地開發
    ，規劃多區販售，按應有部分分為七股 (即兩造及陳金龍各一股，陳重安、陳重
    江二人共四股），輪流依序出名提供應有部分，不以原購分管範圍為限，土地販
    售所得價款扣除費用後即按股平均分配各合夥人。後由原告負責接洽販售，將合
    併開發如附圖所示丙區Ａ２、Ａ３面積約五百坪之土地，以每坪新臺幣（下同）
    二萬二千元、總價一千一百萬元之價格售予訴外人陳淑華，於七十九年二月十七
    日在代書蔡許雅蘭處，由被告及陳金龍（由原告代理簽約）出名提供其等所有上
    開地號土地應有部分各二百五十坪與陳淑華簽訂Ａ２、Ａ３土地買賣契約，並於
    同日及其後向陳淑華收取部分價款合計五百五十萬元，被告及陳金龍按股各分配
    五十七萬元，且於七十九年七月二十五日將其等之上開應有部分辦理移轉登記予
    陳淑華。嗣因上開土地違反山坡地保育利用條例，無法開發按期交付，兩造及陳
    金龍、陳重安、陳重江五人乃協議終止合夥，各自負責出名販售部分之事後賠償
    事宜，上開Ａ２、Ａ３土地販售部分，經陳淑華解除契約，訴請被告及陳金龍返
    還已付價金及損害賠償，詎料被告不甘由其與陳金龍二人獨負陳淑華部分之損害
    賠償，竟意圖使原告及蔡許雅蘭受刑事處分，而於八十四年十二月六日具狀及其
    後偵查中向臺灣板橋地方法院檢察署檢察官捏造未與原告、陳金龍、陳重安、陳
    重江等人就上開土地協議合夥開發販售等不實情節，訛稱：「甲○○將上開Ａ２
    、Ａ３土地一地二賣，分別賣予陳淑華及郭吳碧蓮，致無從履行契約，竟意圖不
    法所有，向伊及陳金龍詐稱要購買如附圖所示甲區分管土地應有部分各二百五十
    坪，作為開發販售如附圖所示丙區○○○地○道路使用，邀同伊至代書蔡許雅蘭
    處辦理移轉登記手續，到場後甲○○復佯稱要將土地賣予陳淑華，為免手續麻煩
    ，要求伊直接與陳淑華簽約，據以辦理過戶手續，致伊誤信為真，而於出售上開
    Ａ２、Ａ３土地予陳淑華之買賣契約書上簽名，陳金龍則未到場，因甲○○向其
    謊稱伊已將土地售予陳金龍，由甲○○代理簽約，誘騙伊與陳金龍成為出售上開
    Ａ２、Ａ３土地予陳淑華之出賣人，甲○○向陳淑華收取部分價金五百五十萬元
    ，僅付伊與陳金龍各五十七萬元，另又將上開Ａ２、Ａ３土地售予郭吳碧蓮，迨
    陳淑華訴請甲○○與伊及陳金龍違約賠償時，甲○○辯稱其非出賣人，伊始知受
    騙，請求偵辦甲○○、蔡許雅蘭共同詐欺伊與陳金龍將所有上開土地應有部分過
    戶予陳淑華，受有財產上損失之犯行」等情，故意構陷原告與蔡許雅蘭詐欺犯行
    ，足使原告與蔡許雅蘭受有刑事處分之危險，臺灣板橋地方法院檢察署檢察官以
    八十四年度偵字第二一七九二號詐欺案就原告部分提起公訴，經本院刑事庭以八
    十六年度上易字第六六七一號案判決無罪確定在案 (蔡許雅蘭部分則以八十四年
    度偵字第二一七九二號處分不起訴確定) ，致原告名譽受有損害，自得依侵權行
    為損害賠償之法則，請求被告賠償精神慰撫金五十萬元；且原告係在被告之誣告
    罪經檢察官於八十八年五月二十九日偵查終結提起公訴後，始知被告之行為構成
    誣告罪之侵權行為，故原告於八十九年十二月二十六日提起本件刑事附帶民事訴
    訟，並未逾二年之時效期間，爰求為命被告應給付原告五十萬元，及自刑事附帶
    民事訴訟起訴狀繕本送達之翌日起至清償日止，按年息百分之五計算利息之判決
    。
二、被告則以：上開Ａ２、Ａ３土地買賣之疑點甚多，因認原告與代書蔡許雅蘭共同
    涉有詐欺罪嫌，並非完全憑空捏造，不能以誣告罪論處，原告無名譽受損害之情
    事，是其請求被告賠償精神慰撫金五十萬元，即非有據。且因侵權行為所生之損
    害賠償請求權，自請求權人知有損害及賠償義務人時起，二年間不行使而消滅，
    是以不論被告提出詐欺告訴是否為誣告，原告至遲於八十五年六月十七日即已知
    悉被告對其提起刑事詐欺告訴，乃原告遲至八十九年十二月二十六日始提起本件
    刑事附帶民事損害賠償，自已逾二年時效等語資為抗辯。並答辯聲明：駁回原告
    之訴。
三、按因侵權行為所生之損害賠償請求權，自請求權人知有損害及賠償義務人時起，
    二年間不行使而消滅，民法第一百九十七條第一項前段定有明文。又關於侵權行
    為損害賠償請求權之消滅時效，應以請求權人實際知悉損害及賠償義務人時起算
    ，不以知悉賠償義務人因侵權行為所構成之犯罪行為被檢察官起訴，或法院判決
    有罪為準，最高法院七十二年度台上字第七三八號判例意旨足資參照。
四、經查，本件被告曾以原告涉有詐欺罪嫌，於八十四年十二月六日向臺灣板橋地方
    法院檢察署提出告訴，雖經檢察官以八十四年度偵字第二一七九二號起訴，惟經
    台灣板橋地方法院以八十五年度易字第六○六六號及本院以八十六年度上易字第
    六六七一號刑事判決諭知原告無罪確定，有該詐欺案之起訴書及刑事判決可稽 (
    見被告所提台灣板橋地方法院檢察署八十六年度偵字第二四七○四號誣告案影印
    卷) ，復經本院調閱台灣板橋地方法院檢察署八十四年度偵字第二一七九二號、
    台灣板橋地方法院八十五年度易字第六○六六號及本院八十六年度上易字第六六
    七一號詐欺案卷宗查明無訛。次查，原告於其被訴詐欺一案之檢察官偵查中，曾
    於八十五年一月十二日到庭應訊，對於被告向檢察官提出詐欺告訴之陳述，當已
    有所瞭解，有該訊問筆錄可憑（見台灣板橋地方法院檢察署八十四年度偵字第二
    一七九二號卷第四六、四七頁），是以原告至遲於八十五年一月十二日應檢察官
    偵訊時，應已知悉係被告對其向有偵查權之檢察官誣告詐欺罪嫌，則其對該誣告
    之侵權行為所造成之損害及賠償義務人自已知悉。揆諸前揭說明，本件侵權行為
    損害賠償請求權之消滅時效期間應自八十五年一月十二日起算，而原告係八十九
    年十二月二十六日始提起本件刑事附帶民事訴訟，顯已逾二年之時效期間，有該
    刑事附帶民事訴訟起訴狀在卷可考  (見附民卷第二頁)。從而原告主張被告對其
    提出詐欺告訴，意圖使其受刑事處分而有誣告等情，縱然屬實，其侵權行為損害
    賠償請求權亦已逾二年時效期間而消滅，不得再為請求。原告主張伊係在被告之
    誣告罪經檢察官於八十八年五月二十九日偵查終結提起公訴後，始知被告之行為
    構成誣告罪之侵權行為云云，自不足採。
五、綜上所述，本件原告依侵權行為損害賠償之法則，請求被告賠償其精神慰撫金五
    十萬元及法定遲延利息，即無理由，應予駁回。又本件原告之侵權行為損害賠償
    請求權既已逾二年時效期間而消滅，不得再為請求，已如前述，則兩造間之其餘
    攻擊、防禦方法，即與判決結果不生影響，無再逐一論述之必要，併此敘明。
據上論結，本件原告之訴為無理由，依民事訴訟法第四百六十三條、第三百八十五條
第一項前段、第七十八條，判決如主文。
中　　　華　　　民　　　國　　九十一　　年　　　三　　　月　  　五  　　日
　　　　　　　　　　　　　　　　民事第十六庭
　　　　　　　　　　　　　　　　　　審判長法　官　阮　富　枝
　　　　　　　　　　　　　　　　　 　　　 法　官　吳　麗　惠
                                          法　官　黃　豐　澤
右正本係照原本作成。
不得上訴。
中　　　華　　　民　　　國　　九十一　　年　　　三　　　月　　　七　 　 日
　　　　　　　　　　　　　　　　　　　　　書記官　廖　麗　蓮
